臺灣臺中地方法院刑事判決　　　　　　　96年度訴字第2703號
公　訴　人　臺灣臺中地方法院檢察署檢察官
被　　　告　乙○○　36歲民.
上列被告因偽造文書案件，經檢察官提起公訴（96年度偵字第
17779號），被告於準備程序中就被訴事實為有罪之陳述，受命
法官於聽取當事人之意見後，本院合議庭裁定改以簡式審判程序
審理，本院判決如下：
    主    文
乙○○犯行使偽造私文書罪，累犯，處有期徒刑肆月，如易科罰
金，以新台幣壹仟元折算壹日，減為有期徒刑貳月，如易科罰金
，以新台幣壹仟元折算壹日。
在警詢筆錄、委託檢驗尿液代號與真實姓名對照表、勘查採證同
意書、搜索票、搜索扣押筆錄、扣押物品目錄表、指紋卡、指紋
室用紙上偽造「甲○○」署名玖枚、及按捺指印伍拾肆枚、掌紋
貳枚均沒收。
    事    實
一、乙○○前因竊盜案件，經臺灣臺中地方法院於民國93年10月
    18日以93年度豐簡字第623號判決判處有期徒刑3月確定，於
    民國93年11月9日執行完畢。猶不知悔改，復於95年4月間，
    因施用毒品案件，經法院判決有期徒刑10月確定，嗣因拒不
    到案執行，經臺灣彰化地方法院檢察署於95年12月15日發佈
    通緝。乙○○於通緝期間，猶未戒絕施用毒品惡習，續在彰
    化縣彰化市○○路387巷2弄5號，施用第一、二級毒品海洛
    因及甲基安非他命，迄於96年3月20日下午4時50分許，為警
    持搜索票在上揭處所執行搜索時而查獲（經警採集其尿液檢
    驗後，結果呈嗎啡及甲基安非他命陽性反應，所涉施用毒品
    犯行，另案起訴）。嗣於96年3月20日下午6時許，乙○○於
    臺中市警察局刑警大隊偵一隊（下稱市刑大偵一隊）接受訊
    問、製作筆錄時，為掩飾其通緝犯之身分，竟冒用其姐「甲
    ○○」之年籍資料應訊，並基於偽造署押以偽造文書而持以
    行使之接續犯意：（一）在市刑大偵一隊之警詢筆錄之受詢
    問人等欄上，偽造「甲○○」之簽名3次及按捺指印7枚；（
    二）在市刑大偵一隊委託檢驗尿液代號與真實姓名對照表上
    之指印欄，偽捺「甲○○」之指印1枚；（三）在市警局偵
    一隊之勘查採證同意書上告知事項欄，偽造「甲○○」之簽
    名1次及按捺指印1枚；（四）在臺灣彰化地方法院96年度聲
    搜字第750號搜索票上，偽造「甲○○」之簽名1次及按捺指
    印1枚；（五）在市刑大96年3月20日搜索扣押筆錄之執行依
    據等欄上，偽造「甲○○」之簽名3次及按捺指印3枚；（六
    ）在市警局扣押物品目錄表上偽造「甲○○」之簽名1次及
    按捺指印1枚；（七）在指紋卡片上偽捺「甲○○」之指印
    20枚，掌紋2枚；（八）在刑事警察局指紋室之用紙上偽捺
    「甲○○」之指印20枚；均足以生損害於甲○○之名譽及刑
    事偵查、審判之正確性。嗣乙○○之姐甲○○接獲臺灣彰化
    地方法院檢察署傳票前往應訊後，經該署檢察官主動發現並
    將乙○○前揭偽捺之指印送請內政部警政署刑事警察局鑑驗
    ，始查悉上情。
二、案經臺灣彰化地方法院檢署檢察官自動檢舉後，呈請臺灣高
    等法院臺中分院檢察署檢察長令轉臺灣臺中地方法院檢察署
    檢察官偵查起訴。
    理    由
一、前揭事實業據被告乙○○坦承不諱，核與證人即被害人甲○
    ○證述之情節相符，且被告於96年3月20日在市警局偵一隊
    以「甲○○」名義製作筆錄時在指紋卡片上所捺印之指紋，
    經送內政部警政署刑事警察局鑑驗結果，與該局檔存「乙○
    ○」指紋卡之指紋相符，有內政部警政署刑事警察局96 年5
    月28日刑紋字第0960078428號函文1份附卷可憑。此外，復
    有被告偽造「甲○○」署押、指印、掌紋之市警局偵一隊警
    詢筆錄、委託檢驗尿液代號與真實姓名對照表、勘查採證同
    意書、臺灣彰化地方法院96年度聲搜字第750號搜索票、市
    刑大96年3月20日搜索扣押筆錄、市警局扣押物品目錄表、
    指紋卡片、刑事警察局指紋室之用紙等附卷可稽，足認被告
    自白與事實相符，事證明確，其犯行應堪認定。
二、按簽他人姓名並按捺指印，該指印同為代表該被冒用者之姓
    名，作用及效力與署押無異，亦屬署押之一種；又冒名於勘
    察採證同意書上之告知事項欄內簽名、按捺指印，係表示已
    瞭解告知內容而仍自願同意接受勘察採證之意，應屬刑法第
    210條之私文書；至冒名於警詢筆錄、委託檢驗尿液代號與
    真實姓名對照表、搜索票、搜索扣押筆錄、扣押物品目錄表
    、指紋卡、指紋室用紙上簽名、按捺指印，僅係表示本人親
    簽按捺指印之意，應純屬署押。核被告乙○○冒用「甲○○
    」名義應訊，並在勘察採證同意書上中分別偽造「甲○○」
    之署名、指印，表示甲○○業已同意接受勘察採證之意，係
    犯刑法第216條、第210條之行使偽造私文書罪。被告於前開
    勘察採證同意書上偽造署名、指印之行為均係偽造私文書之
    階段行為，不另論罪。又被告偽造文書後，復進而行使，其
    偽造之低度行為，為行使之高度行為吸收，應論以行使偽造
    私文書罪。而被告在上開警詢筆錄、委託檢驗尿液代號與真
    實姓名對照表、搜索票、搜索扣押筆錄、扣押物品目錄表、
    指紋卡、指紋室用紙上偽造「甲○○」署名及按捺指印之行
    為，係犯刑法第217條第1項之偽造署押罪；且被告基於單一
    犯意之決意接續其先後各舉動，在時間及空間上均具有密切
    之關連性，依一般社會觀念難以強行分離，並係侵害同一法
    益，無非係欲達同一冒名應訊之目的，在刑法評價上，以視
    為數個舉動之接續施行，合為包括之一行為予以評價，較為
    合理，故應論以接續犯，而為包括論以偽造署押一罪（最高
    法院86年台上字第3295號判例意旨參照）。被告所犯上開行
    使偽造私文書、偽造署押2罪，為想像競合犯，從一重之行
    使偽造私文書罪處斷。再被告曾受有期徒刑執行完畢，此有
    本署刑案資料查註紀錄表附卷可佐，5年內故意再犯本件有
    期徒刑以上之罪，為累犯，依刑法第47條第1項之規定加重
    其刑。爰審酌被告犯罪之動機、目的、手段，犯罪所生之危
    害、犯罪後之態度等一切情狀，量處如主文所示之刑，並諭
    知易科罰金之折算標準，被告犯罪時間係在96年4月24日以
    前，核與中華民國96年罪犯減刑條例第2條第1項第3款規定
    相符，減其刑二分之一，減為有期徒刑月2月，並諭知易科
    罰金之折算標準。至偽造「甲○○」之簽名9枚、指印54枚
    及掌紋2枚，依刑法第219條之規定，併予宣告沒收。
三、據上論斷，應依刑事訴訟法第二百七十三條之一第一項、第
    二百九十九條第一項前段，刑法第二百十六條、第二百十條
    、第二百十七條第一項、第二百十九條、第五十五條、第四
    十七條第一項、第四十一條第一項前段，中華民國96條罪犯
    減刑條例第2條第1項第3款、第9條、第7條。判決如主文。
中　　華　　民　　國　　96　　年　　9 　　月　　27　　日
                  刑事第四庭    法  官  林清鈞
上正本證明與原本無異。
如不服本判決，應於收送達後10日內向本院提出上訴書狀（應敘
述具體理由並附繕本）。
上訴書狀如未敘述理由，應於上訴期間屆滿後20日內補提理由書
於本院。
                                書記官  陳貴卿
中　　華　　民　　國　　96　　年　　9 　　月　　27　　日
附錄論罪科刑法條
中華民國刑法第210條
偽造、變造私文書，足以生損害於公眾或他人者，處 5 年以下有
期徒刑。
